臺灣高雄地方法院民事判決　　　　　　　96年度重訴字第48號
原　　　告　甲○○
　　　　　　乙○○
　　　　　　丁○○
兼 上二 人
法定代理人　己○○
　　　　　　丙○○
共　　　同
訴訟代理人　莊美玲律師
　　　　　　薛政宏律師
被　　　告　戊○
當事人間侵權行為損害賠償事件，經本院刑事庭裁定移送民事庭
審理（95年度交附字第145 號），本院於民國96年8 月9 日言詞
辯論終結，判決如下：
    主  文
被告應給付原告丙○○新台幣柒拾肆萬肆仟柒佰柒拾參元、原告
己○○新台幣參拾伍萬零陸佰參拾元、原告甲○○新台幣壹拾萬
元、原告乙○○新台幣壹拾萬元、原告丁○○新台幣壹拾萬元，
及均自民國九十六年四月三日起至清償日止，按年利率百分之五
計算之利息。
原告其餘之訴駁回。
訴訟費用由被告負擔百分之十五，餘由原告負擔。
本判決於原告丙○○、己○○、甲○○、乙○○、丁○○各以新
台幣貳拾肆萬捌仟元、新台幣壹拾壹萬陸仟元、新台幣參萬參仟
元、新台幣參萬參仟元、新台幣參萬參仟元供擔保後，得假執行
。但被告如各以新台幣柒拾肆萬肆仟柒佰柒拾參元、新台幣參拾
伍萬零陸佰參拾元、新台幣壹拾萬元、新台幣壹拾萬元、新台幣
壹拾萬元為原告丙○○、己○○、甲○○、乙○○、丁○○預供
擔保，得免為假執行。
原告其餘假執行之聲請駁回。
    事實及理由
一、按訴狀送達後，原告不得將原訴變更或追加他訴，但減縮應
    受判決事項之聲明者，不在此限；被告對於訴之變更或追加
    無異議，而為本案之言詞辯論者，視為同意變更或追加，民
    事訴訟法第255 條第1 項第3 款、第2 項定有明文。原告起
    訴時聲明請求被告給付原告丙○○、己○○各新台幣（下同
    ）10,448,824元、1,787,972 元，及均自起訴狀繕本送達之
    翌日起至清償日止，按年利率5%計算之利息，嗣於本院審理
    時，減縮請求被告應給付原告丙○○、己○○各7,728,010
    元、1,729,847 元，及均自96年4 月3 日起至清償日止按年
    利率5%計算之利息，依上開規定，原告所為之訴之減縮，應
    予准許。另被告就原告甲○○、乙○○、丁○○追加請求給
    付各20萬元及均自96年4 月3 日起至清償日止按年利率5%計
    算之利息部分，無異議而為本案之言詞辯論，依上開規定，
    原告所為之訴之追加，亦應予准許。
二、原告主張：被告於民國94年10月29日上午10時50分許，駕駛
    車牌號碼號9S-9617 號自用小貨車，沿高雄縣美濃鎮○○○
    路由南往北自屏東朝美濃方向行駛，於行經該路段413 公里
    附近之無號誌交岔路口時，本應注意車輛行經無號誌之交岔
    路口時，應減速慢行，作隨時停車之準備，且應注意車前狀
    況，並隨時採取必要之安全措施，詎被告見訴外人邱黃秋燕
    騎乘腳踏車行駛在其前方同向之慢車道，欲左轉穿越中央分
    隔島缺口處至對向路口後，仍以時速60公里以上之車速駕車
    前行，僅以閃燈及按鳴喇叭之方式向邱黃秋燕警示，而未減
    速慢行或採取必要之安全措施，及至其駕車至該交叉路口時
    ，因邱黃秋燕所騎乘之腳踏車未避讓繼續前進已行駛至內側
    車道附近，且其已無足夠之煞停距離，乃緊急煞車朝左閃避
    ，因而失控擦撞中央分隔島後，侵入對向快車道。適原告丙○○駕駛車牌號碼6V—6091號自用小客車搭載原告己○○沿
    上開旗屏二路由北往南方向行駛而來，因事出突然，不及反
    應，乃迎面撞上被告所駕駛之自用小貨車，原告丙○○因而
    受有頭顱開放性骨折併顱內出血、骨盆骨折、左股骨骨折、
    右手第四指指骨骨折之傷害，原告己○○則受有腦震盪、顏
    面裂傷、多處挫傷之傷害。原告丙○○因被告上開侵權行為
    ，車輛毀損，受有損害74,000元，且已支出醫療費用54,838
    元、看護費用168,000 元、必須之營養品（元氣元素活化乳
    霜、腦藥、天抗、活性鈣）費用756,143 元、軍醫院醫療用
    品費用2,663 元、交通費1,000 元，且未來2 年內仍須服用
    上開營養品及回診，須營養品費用1,358,871 元、交通費31
    ,680 元 ，更因此無法晉升少將，受有工作損失2,283,478
    元，精神上痛苦不堪，得請求精神慰撫金300 萬元：原告己○○則為此支出醫療費用3,847 元、購買活性鈣費用6,000
    元、看護費用2 萬元，且2 個月無法工作，受有工作損失5
    萬元，精神上痛苦不堪，得請求精神慰撫金165 萬元；另原
    告甲○○、乙○○、丁○○為原告丙○○、己○○之子女，
    因原告丙○○、己○○發生本件交通事故，精神上亦痛苦不
    堪，各得請求20萬元之精神慰撫金。爰依民法侵權行為之法
    律關係，聲明請求被告應給付原告丙○○7,728,010 元、給
    付原告己○○1,729,847 元、給付原告甲○○、乙○○、丁○○各20萬元，及均自96年4 月3 日起至清償日止，按年利
    率5%計算之利息，並陳明願供擔保請准宣告假執行。
三、被告之答辯：被告就本件交通事故之發生雖有過失，然原告
    丙○○亦與有過失。又原告所請求之車輛毀損費用、營養費
    用過高，不合情理；另依原告己○○所受傷勢，並無僱請看
    護照顧之必要等語，資為抗辯。其答辯聲明：原告之訴及假
    執行之聲請均駁回，如受不利之判決願供擔保請准宣告免為
    假執行。
四、兩造不爭執之事項：
  (一)被告於94年10月29日上午10時50分許，駕駛車牌號碼號9S-9
    617 號自用小貨車，沿高雄縣美濃鎮○○○路由南往北自屏
    東朝美濃方向行駛，於行經該路段413 公里附近之無號誌交
    岔路口時，本應注意車輛行經無號誌之交岔路口時，應減速
    慢行，作隨時停車之準備，且應注意車前狀況，並隨時採取
    必要之安全措施，詎被告見邱黃秋燕騎乘腳踏車行駛在其前
    方同向之慢車道，欲左轉穿越中央分隔島缺口處至對向路口
    後，仍以時速60公里以上之車速駕車前行，僅以閃燈及按鳴
    喇叭之方式向邱黃秋燕警示，而未減速慢行或採取必要之安
    全措施，及至其駕車至該交叉路口時，因邱黃秋燕所騎乘之
    腳踏車未避讓繼續前進已行駛至內側車道附近，且其已無足
    夠之煞停距離，乃緊急煞車朝左閃避，因而失控擦撞中央分
    隔島後，侵入對向快車道。適原告丙○○駕駛車牌號碼6V—
    6091號自用小客車搭載原告己○○沿上開旗屏二路由北往南
    方向行駛而來，因事出突然，不及反應，乃迎面撞上被告所
    駕駛之自用小貨車，原告丙○○因而受有頭顱開放性骨折併
    顱內出血、骨盆骨折、左股骨骨折、右手第四指指骨骨折之
    傷害，原告己○○則受有腦震盪、顏面裂傷、多處挫傷之傷
    害。
  (二)原告丙○○因發生本件交通事故，至邱外科醫院就診，支出
    醫療費用1,713 元、診斷書費200 元，至國軍高雄總醫院就
    診，支出醫療費用3,174 元，至財團法人高雄醫學大學附設
    中和紀念醫院（下稱高醫）就診，支出醫療費用46,141元，
    至行政院衛生署旗山醫院（下稱旗山醫院）就診，支出醫療
    費用4,150 元。另為購買醫療用品，支出費用2,663 元，且
    自94年11月8 日起至95年1 月28日止，委請他人看護，支出
    看護費用168,000 元。
  (三)原告己○○因發生本件交通事故，至高醫就診，支出醫療費
    用3,597 元，至旗山醫院就診，支出醫療費用250 元。另自
    94年10月29日起至11月7 日止，委請他人看護，支出看護費
    用2 萬元。
  (四)原告丙○○、己○○均已申請強制汽車責任險理賠，原告丙○○獲理賠醫療費用48,168元、看護費用3 萬元，原告己○○獲理賠醫療費用3,217 元、看護費用1 萬元。
五、原告主張被告於上開時地駕駛自用小貨車，因疏未注意車輛
    行經無號誌之交岔路口時，應減速慢行，作隨時停車之準備
    ，及應注意車前狀況，並隨時採取必要之安全措施，致發生
    本件交通事故，原告丙○○、己○○因而分別受有上開傷勢
    等情，業據本院依職權調取本院95年度交易字第287 號過失
    傷害刑事案件卷宗查核屬實，並有高醫診斷證明書、國軍高
    雄總醫院診斷證明書、邱綜合醫院診斷證明書、道路交通事
    故現場圖、交通事故談話紀錄表、交通事故調查報告表、現
    場相片附於上開刑事案件卷內可稽，且為被告所不爭執，是
    被告有疏未注意車輛行經無號誌之交岔路口時，應減速慢行
    ，作隨時停車之準備，及應注意車前狀況，並隨時採取必要
    之安全措施之過失，並因此造成原告丙○○、己○○身體受
    傷，被告之過失駕駛行為與原告丙○○、己○○權利受損間
    有相當因果關係，堪以認定。
六、按汽車、機車或其他非依軌道行駛之動力車輛，在使用中加
    害損害於他人者，駕駛人應賠償因此所生之損害。不法侵害
    他人之身體或健康者，對於被害人因此喪失或減少勞動能力
    或增加生活上之需要時，應負損害賠償責任。不法侵害他人
    之身體、健康、名譽、自由、信用、隱私、貞操、或不法侵
    害其他人格法益而情節重大者，被害人雖非財產上損害，亦
    得請求賠償相當之金額；前項之規定，於不法侵害他人基於
    父、母、子、女或配偶關係之身分法益而情節重大者，被害
    人雖財產上之損害，亦得請求賠償相當之金額，民法第191
    條之2 、第193 條第1 項、第195 條第1 項前段、第3 項分
    別規定甚詳。又所謂「不法侵害他人基於父、母、子、女或
    配偶關係之身分法益而情節重大者」，其適用範圍應依具體
    個案判斷，如被害人已至身體偏癱之重大傷害程度，其父母
    子女或配偶基於親情、倫理或生活扶持等利益，即可認定係
    屬身分法益之一種，得請求加害人就非財產上損害為相當之
    賠償。本件被告因過失不法侵害原告尤順正之身體健康，致
    其受有損害之事實，既經認定，則原告自得依上開規定，請
    求被告賠償其損害。爰就原告得請求之賠償項目及金額，分
    別審酌如後：
  (一)原告丙○○部分
    1.醫療費用、醫療用品費用部分
      原告丙○○主張其因發生本件交通事故，已支出醫療費用
      55,178元、診斷書費用200 元、醫療用品費用2,663 元等
      情，業據提高醫、國軍高雄總醫院、旗山醫院、邱外科醫
      院醫療費用收據、購買醫療用品收據為證，並有邱外科醫
      院96年5 月16日邱醫字第96038 號函、國軍高雄總醫院96
      年5 月23日醫慈字第096000 2074 號函索檢送之醫療費用
      明細表、旗山醫院96年5 月23日旗醫總字第0960001874號
      函所檢送之就診資料明細表、高醫96年6 月13日高醫附行
      字第0960001726號函索檢送之醫療費用證明單附卷可稽（
      本院卷第126 頁、第128 至137 頁、第142 至144 頁、第
      158 至186 頁），且為被告所不爭執，堪信為真實。又經
      本院依原告丙○○受傷之程度審核結果，上開醫療費用收
      據所載明之治療項別、費用及醫療用品收據所載品項，均
      核屬治療原告丙○○傷勢之必要費用及用品，則原告丙○○請求被告賠償已支出之醫療費用54,838元及醫療用品費
      用2,663 元，即屬有據。
    2.看護費用部分
      原告丙○○主張其因發生本件交通事故受傷，須由他人看
      護照顧，乃自94年11月8 日起至95年1 月28日止，委請他
      人看護，支出看護費用168,000 元等情，業據原告提出收
      據為證，被告對原告丙○○於此期間須由他人看護照顧之
      情並不爭執，是原告丙○○請求被告賠償看護費用168,00
      0 元，洵屬有據。
    3.營養品費用部分
      原告丙○○主張其有服用元氣元素活化乳霜、腦藥、天抗
      、活性鈣之必要，已支出購買上開營養品費用756,143 元
      ，且仍須繼續服用腦藥及活性鈣2 年，須支出費用1,358,
      871 元等情，固據原告提出訂貨單據為證，然為被告所否
      認。經本院向高醫函詢原告丙○○是否有服用上開營養品
      之必要，其函覆稱原告丙○○受傷後有服用腦血管循環劑
      之必要，無必要服用活性鈣，有該醫院96年6 月13日高醫
      附行字第0960001726號函附卷可稽（本院卷第158 頁），
      惟原告表示無法提出上開營養品之成分資料供本院審酌，
      有電話紀錄附卷可憑（本院卷第112 頁），自難認原告丙○○確有服用元氣元素活化乳霜、腦藥、天抗、活性鈣等
      營養品之必要。是原告丙○○請求被告賠償購買上開營養
      品費用756,143 元及未來2 年購買腦藥、活性鈣所需費用
      1,358,871 元，洵屬無據。
    4.交通費用部分
      原告丙○○主張其自95年3 月4 日起至7 月15日止，共計
      至高醫回診7 次，支出交通費1,000 元，且自95年8 月9
      日起2 年內，仍須每月定期回診1 次，須支出交通費31,6
      80元等情。經查，原告丙○○於94年11月25日出院後，陸
      續於95年3 月4 日、3 月11日、3 月25日、4 月15日、5
      月20日、6 月17日、7 月15日、8 月11日、9 月1 日、9
      月29日、10月27日、12月8 日至高醫回診，有高醫96年6
      月13日高醫附行字第0960001726號函附卷可稽（本院卷第
      158 頁）；又原告丙○○自95年8 月9 日起至96年12月31
      日止，仍有定期回診之必要，回診次數為每月1 次一節，
      有國軍高雄總醫院96年7 月26日醫慈字第0960003025號函
      附卷可稽（本院卷第229 頁），是原告丙○○請求回診所
      須支出之交通費，尚屬有據。再本院審酌原告丙○○發生
      本件交通事故所受傷勢為頭顱開放性骨折併顱內出血、骨
      盆骨折、左股骨骨折、右手第四指指骨骨折，且迄至其於
      96 年4月6 日就診時仍有眼位不正、立體感不佳、意識遲
      鈍，駕駛困難之情形，有國軍高雄總醫院診斷證明書附卷
      可稽（本院卷第52、53頁），則其於95年3 月4 日起至7
      月15日止7 次至高醫回診時，利用計程車作為交通工具，
      尚屬必要；又原告丙○○已自95年8 月間起調職至台北工
      作，為被告所不爭執，則原告丙○○為按月回診而以客運
      車為交通工具，亦屬必要。查，於96年6 月30日前，自原
      告丙○○高雄住處搭乘計程車至高醫之單程車資為160 元
      一節，有高雄市計程車客運商業同業公會96年7 月11日高
      市計客字第085 號函附卷可稽（本院卷第207 頁），則原
      告丙○○於於95年3 月4 日起至7 月15日止7 次至高醫回
      診所須支出之交通費即為2,240 元，原告丙○○就此部分
      請求被告賠償1,000 元，洵屬有據。另阿羅哈客運公司及
      和欣客運之台北、高雄來回票價均為1,320 元一節，有原
      告提出之票價資料附卷可稽（本院卷第47、50頁），則原
      告丙○○自95年8 月9 日起至96年12月31日止，為回診所
      須支出之客運車資即為22,440元【計算式：1,320 ×17＝
      22,440】，是原告丙○○請求被告給付自95年8 月9 日起
      所須支出之交通費22,440元，為有理由，應予准許，逾此
      數額之請求，則屬無據。
    5.工作損失部分
      原告丙○○主張其因發生本件交通事故無法晉升少將，受
      有工作損失2,283,478 元一節，查，原告丙○○於本件交
      通事故發生前，服役年資已近23年，且具備國防大學戰略
      學院學歷及海軍1 、2 級艦艦長與參謀長經歷，具候選少
      將職缺資格，然95年1 月1 日並未開缺，而尚未有職缺等
      情，有國防部參謀本部作戰及計畫參謀次長室96年6 月28
      日猛俊字第0960002115號函所檢送之資料及電話記錄附卷
      可稽（本院卷第187 至189 頁），故原告丙○○主張其係
      因發生本件交通事故而無法晉升少將云云，洵屬無據，是
      原告丙○○請求被告賠償無法晉升少將之工作損失2,283,
      478 元，為無理由。
    6.車輛毀損部分
      原告丙○○主張其所有車牌號碼6V—6091號自用小客車因
      遭被告撞毀而報廢，受有損失74,000元一節，業提出汽車
      各項異動登記書為證（本院卷第224 、225 頁）。而上開
      自用小客車於本件交通事故發生時之市價為8 萬元一節，
      有高雄市汽車商業同業公會96年7 月12日（96）高市汽商
      鴻鑑字第651 號函附卷可稽（本院卷第206 頁），則原告
      丙○○因車輛毀損報廢請求被告賠償74,000元，即屬有據
      。
    7.精神慰撫金部分
      按精神慰撫金之酌定，除原告所受之傷害程度外，尚應審
      酌兩造之身分地位、學識經歷、財產狀況、痛苦程度等節
      以定之。查原告丙○○係國防戰略學院畢業，目前仍在軍
      中服役，擔任上校職務，已具有候選少將之資格，於本件
      交通事故發生前，其每月薪俸為94,145元，名下另有房屋
      1 棟、土地15筆、投資3 筆，財產總額6,019,052 元；被
      告則係初中畢業，為捏麵人師傅，每月薪資約1 萬多至2
      萬多元，94、95年度之所得收入分別為73,406元、164,60
      7 元，名下有土地1 筆、投資5 筆及汽車1 輛，財產總額
      397,000 元等情，業據兩造分別陳明在卷，並有國防部參
      謀本部作戰及計畫參謀次長室96年6 月28日猛俊字第0960
      002115號函及稅務電子閘門財產所得調件明細表在卷可稽
      。本院復斟酌原告丙○○因發生本件交通事故，所受傷勢
      非輕，且迄至96年12月31日止仍須按月回診，精神上所受
      之痛苦至深且鉅等具體情狀，認原告丙○○所得請求之精
      神慰撫金以50萬元為適當，逾此部分之請求不應准許。
  (二)原告己○○部分
    1.醫療費用部分
      原告己○○主張其因發生本件交通事故受傷，支出醫療費
      用3,847 元之情，業據提高醫、旗山醫院醫療費用收據為
      證，並有旗山醫院96 年5月23日旗醫總字第0960001874號
      函所檢送之就診資料明細表、高醫96年6 月13日高醫附行
      字第0960001726號函索檢送之醫療費用證明單附卷可稽（
      本院卷第142 至144 頁、第158 至186 頁），且為被告所
      不爭執，堪信為真實。又經本院依原告己○○受傷之程度
      審核結果，上開醫療費用收據所載明之治療項別、費用，
      均核屬治療原告己○○傷勢之必要費用，是原告己○○請
      求被告賠償已支出之醫療費用3,847 元，即屬有據。
    2.看護費用部分
      原告己○○主張因發生本件交通事故受傷，須由他人看護
      照顧，自94年10月29日起至11月7 日止，支出看護費用2
      萬元之事實，固提出收據為證（本院95年度交附字第145
      號卷第144 頁），為被告所否認，並以原告己○○並無看
      護必要等語，資為抗辯。而經本院向高醫函詢原告己○○
      於上開期間是否有由他人看護照顧之必要，其函覆稱原告
      己○○於94年10月29日至該院就診，於94年11月7 日出院
      ，其傷勢為腦震盪、顏面3 公分裂傷，已手術縫合，左肘
      、左膝及左胸壁挫傷，因原告己○○自出院後未再回診，
      無法評估是否須看護，有該院96年8 月8 日高醫附行字第
      0960002390號函及診斷證明書附卷可稽（本院卷第232 、
      233 頁、本院95年度交易字第287 號過失傷害案件偵查卷
      第56頁），本院依原告己○○所受上開傷勢審酌結果，認
      原告己○○於94年10月29日起至11月7 日止之住院期間，
      尚無由他人看護照顧之必要，是原告己○○請求被告賠償
      看護費2 萬元，洵屬無據。
    3.營養品費用部分
      原告己○○主張其因發生本件交通事故，須服用活性鈣，
      支出費用6,000 元一節，固提出訂貨單據為證，然為被告
      所否認。經本院向高醫函詢原告己○○是否有服用活性鈣
      之必要，其函覆稱原告己○○車禍後應無服用活性鈣之必
      要，有該醫院96年6 月13日高醫附行字第0960001726 號
      函附卷可稽（本院卷第158 頁），原告己○○主張因發生
      本件交通事故有服用活性鈣之必要云云，尚屬無據，是其
      請求被告賠償營養品費用6,000 元，為無理由。
    4.工作損失部分
      原告己○○主張其因發生本件交通事故2 個月無法上班，
      受有工作損失5 萬元一節，業提出在職證明單為證（本院
      95年度交附字第145 號卷第145 頁），且經本院向柯隆貿
      易有限公司函詢屬實，有該公司96年7 月13日函文附卷可
      佐（本院卷第211 頁），為被告所不爭執，是原告己○○
      請求被告賠償工作損失5萬元，即屬有據。
    5.精神慰撫金部分
      查原告己○○係護理學校肄業，於本件交通事故發生，在
      柯隆貿易有限公司擔任廚師，每月薪資25,000元，目前無
      業，94、95年度之所得收入分別為207,740 元、192,539
      元，名下有房屋、土地各2 筆、投資1 筆，財產總額1,03
      7,556 元等情，業據原告陳明在卷，並有稅務電子閘門財
      產所得調件明細表在卷可稽；而被告係初中畢業，為捏麵
      人師傅，每月薪資約1 萬多至2 萬多元，94、95年度之所
      得收入分別為73,406元、164,607 元，名下有土地1 筆、
      投資5 筆及汽車1 輛，財產總額397,000 元等情，已如前
      述；本院復斟酌原告己○○因本件交通事故受有腦震盪、
      顏面裂傷、多處挫傷之傷害，傷勢非重，惟仍因此住院10
      日，復因配偶即原告丙○○受有頭顱開放性骨折併顱內出
      血、骨盆骨折、左股骨骨折、右手第四指指骨骨折之傷害
      ，傷勢甚重，須費心力照顧，其精神上所受之痛苦至深且
      鉅等具體情狀，認原告己○○所得請求之精神慰撫金以30
      萬元為適當，逾此部分之請求不應准許。
  (三)原告甲○○、乙○○、丁○○部分
    本件原告甲○○、乙○○、丁○○為原告丙○○之子女，有
    戶籍資料在卷可稽，原告丙○○因被告過失行為而受有上開
    傷害，致其等基於子女身分所發生之親情、倫理及生活互助
    所繫之身分法益受有損害，情節重大，自得請求被告賠償精
    神慰撫金。查原告甲○○目前就讀美國陸軍軍官學校，原告
    乙○○原就讀中正預校，目前已考取陸軍官校，原告丁○○
    則就讀左營國中，其等三人均仍在學，並無工作收入，名下
    亦無任何財產，業據原告陳明在卷，並有稅務電子閘門財產
    所得調件明細表在卷可稽；被告告係初中畢業，為捏麵人師
    傅，每月薪資約1 萬多至2 萬多元，94、95年度之所得收入
    分別為73,406元、164,607 元，名下有土地1 筆、投資5 筆
    及汽車1 輛，財產總額397,000 元等情，已如前述；本院復
    斟酌原告甲○○、乙○○、丁○○因原告丙○○受有上開傷
    害，需加倍付出心力照顧原告丙○○，且需目睹原告丙○○
    接受治療之苦楚，其等受此打擊，身心俱疲，精神上甚為痛
    苦等一切情狀，認原告丙○○、乙○○、丁○○請求之精神
    慰撫金各以10萬元為適當，逾此部分之請求不應准許，應予
    駁回。
  (四)據上，原告可請求之金額分別如下：(1)原告丙○○得請求82
    2,941 元（計算式：醫療費用54,838元＋醫療用品費用2,66
    3 元＋看護費168,000 元＋交通費用23,440元＋車輛損失74
    ,000 元 ＋精神慰撫金500,000 元＝822,941 元），(2)原告
    己○○得請求353,847 元（計算式：醫療費用3,847 元＋工
    作損失50,000元＋精神慰撫金300,000 元＝353,847 元），
    (3)原告甲○○、乙○○、丁○○各得請求100,000 元。
七、按損害之發生或擴大，被害人與有過失者，法院得減輕賠償
    金額，或免除之，民法第217 條定有明文。被告雖抗辯原告
    丙○○就本件車禍之發生與有過失云云。然查，原告丙○○
    所駕駛之自小客車之車損部位為左側車身部分，其中尤以近
    駕駛座附近凹陷最為嚴重，有相片附於本院95年度交易字第
    287 號刑事案件偵查卷可稽，足見被告為避免撞及邱黃秋燕
    所騎乘之腳踏車而朝左閃避致擦撞中央分隔島侵入原告丙○○車道時，原告丙○○已駛抵中央分隔島前方附近，加以被
    告於上開刑事案件警詢及偵訊中自承其係因發現邱黃秋燕未
    閃避乃緊急朝左閃避而駛入原告丙○○車道，足認原告丙○○就此突發事故確實無從注意閃避。又原告丙○○因本件交
    通事故送醫急救後，經警委託抽血檢驗結果，血液酒精濃度
    為1mg/dl（換算呼氣酒精濃度為每公升0.005 毫克），有高
    雄縣政府警察局旗山分局車禍處理小組委託醫院實施血液中
    酒精濃度檢驗報告附於上開刑事案件偵查卷可稽，亦堪認原
    告丙○○當時並無服用酒類致不能安全駕駛之情事。是以，
    原告丙○○就本件交通事故之發生，並無過失，被告抗辯原
    告丙○○與有過失云云，委無可採。
八、末按保險人依本法規定所為之保險給付，視為被保險人損害
    賠償金額之一部分；被保險人受賠償請求時，得扣除之，強
    制汽車責任保險法第32條定有明文。富邦產物保險股份有限
    公司於事發後，業依強制汽車責任保險法之規定，理賠原告
    丙○○賠醫療費用48,168元、看護費用3 萬元，理賠原告己○○醫療費用3,217 元、看護費用1 萬元，有富邦產物保險
    股份有限公司96年4 月30日（96）富保業發字第077 號函附
    卷可稽，則原告丙○○所得請求之醫療費，扣除上開保險已
    給付之醫療費後，尚可請求6,670 元，所得請求之看護費扣
    除上開保險已給付之看護費後，尚可請求138,000 元，另原
    告己○○所得請求之醫療費，扣除上開保險已給付之醫療費
    後，尚可請求630 元，總計原告丙○○得請求被告給付之金
    額應為744,773 元（計算式：醫療費用6,670 元＋醫療用品
    費用2,663 元＋看護費138,000 元＋交通費用23,440元＋車
    輛損失74,000元＋精神慰撫金500,000 元＝744,773元），
    原告己○○得請求被告賠償之金額應為350,630 元（計算式
    ：醫療費用630 元＋工作損失50,000元＋精神慰撫金300,00
    0 元＝350,630 元）。
九、綜上所述，原告依侵權行為之法律關係，請求被告給付原告
    丙○○744,773 元、原告己○○350,630 元、原告甲○○10
    萬元、原告乙○○10萬元、原告丁○○10萬元，及均自96年
    4 月3 日起至清償日止按年利率5%計算之利息，為有理由，
    應予准許，至其逾此範圍之請求，即非有據，應予駁回。
十、原告陳明願供擔保，聲請宣告假執行，就其勝訴部分核無不
    合，爰各酌定相當擔保金額准許之；至原告敗訴部分既經駁
    回，則其假執行之聲請即失所依據，應併予駁回。另被告陳
    明願供擔保聲請宣告免為假執行，核無不合，爰酌定相當擔
    保金額准許之。
十一、結論：原告之訴為一部有理由，一部無理由，依民事訴訟
      法第79條、第85條第1 項但書、第390 條第2 項、第392
      條第2 項，判決如主文。
中　　華　　民　　國　　96　　年　　8 　　月　　23　　日
                  民事第二庭法　官　黃悅璇
正本係照原本作成。
如對本判決上訴，須於判決送達後20日內向本院提出上
訴狀。
中　　華　　民　　國　　96　　年　　8 　　月　　23　　日
                                書記官　吳慕瑩
